【裁判字號】    98,交抗,1169
【裁判日期】    981127
【裁判案由】    聲明異議
【裁判全文】
臺灣高等法院臺中分院交通事件裁定    98年度交抗字第1169號
抗  告  人
即受處分人  甲○○
上列抗告人因違反道路交通管理處罰條例聲明異議案件，不服臺
灣臺中地方法院中華民國98年10月30日所為裁定(98年度交聲字
第3887號），提起抗告，本院裁定如下：
    主  文
原裁定撤銷，發回臺灣臺中地方法院。
    理  由
一、抗告意旨略以：（一）本人當場即說明行使於汽車道，於98
    年9月8日亦向監理所申訴本人確實行駛於汽車道，原審裁定
    所載「受處分人所不否認」實非事實。（二）所有犯罪或違
    規均不能違背無罪推論之原則，本件發生當時該名員警亦告
    知本人和他至派出所有錄影為證再行開單，但事實上並沒有
    將錄影畫面給本人看。若照原審裁定所載，倘若公務員認定
    你違規而不憑證據，我們都應該接受？（三）原審裁定對於
    本人認為員警態度傲慢等情之說明，實令本人啞口無言，請
    法官依照證據認定，本人確無違規，也無需為了九百元做些
    勞民傷財之事云云。
二、原裁定意旨略以：
(一)受處分人於98年9月8日上午7時47分許，在臺中市○○○路○
    段1200號前處，駕駛車號8977-XY號自小客車，因有「在多
    車道未依規定行駛（行駛機車優先道）」之違規事由，遭原
    舉發機關以中市警交字第GE0000000號舉發違反道路交通管
    理事件通知單當場舉發；茲因受處分人不服申訴，而由原處
    分機關於98年10月8日依道路交通管理處罰條例第45條第4款
    規定，以中監違字第裁60-GE0000000號裁決書裁處受處分人
    罰鍰900元並記違規點數1點等情，有本件裁決書及臺中市警
    察局舉發違反道路交通管理事件通知單等存卷足參，復為受
    處分人所不否認，堪先認定為真。
(二)受處分人雖辯稱其警方未檢附照片云云，然受處分人本件經
    臺中市警察局第四分局函復交通部公路總局臺中區監理所有
    關本件違規舉發情形說明三：「經查本案駕駛人於98年9月8
    日7時47分，駕駛車號8977-XY號自小客車，在本市○○○路
    ○段1200號前，非因起步、準備停車、臨時停車或轉向等因
    素行駛於機車優先車道，本分局員警攔停後依違規事實舉發
    ‧‧‧」，有該分局98年9月24日中分四交字第0980022861
    號函文影本1紙在卷可稽，而按執勤員警仍依法執行勤務之
    公務人員，且與受處分人素不相識，要無惡意誣指受處分人
    之必要，足認受處分人有於駕駛汽車行駛於機車優先車道之
    違規行為。又警方取締交通違規事件，其以照相、錄影等方
    式取證者，固足為違規之證，惟警員當場舉發者，舉發警員
    親身之見聞，亦足為違規人違規之證明，非必所有違規事件
    ，均須有照相、錄影等證據方足為違規之數據，蓋違規人之
    違規行為有諸多態樣，且甚多違規行為事出突然，本即無法
    要求執法人員就每一違規行為均須以照相、錄影之方式存證
    後始得舉發，則本件受處分人以員警未能提出違規照片為由
    ，聲明異議，即無理由。
(三)另受處分人之異議意旨復稱員警之執勤態度傲慢、不合理，
    望本院導正此等歪風云云，然此縱認屬實，乃屬公務員執勤
    之態度及訓練問題，應由受處分人向該公務員之行政主管長
    官或機關申訴，與本院受理道路交通案件係就受處分人違規
    事實之認定無涉，亦無從因此認原處分不當。從而，本件原
    處分機關援引上開規定，裁處罰鍰新臺幣900元整，並記違
    規點數1點，並無不當，本件異議為無理由，應予駁回。
三、按汽車駕駛人爭道行駛，在多車道不依規定駕車者，處新臺
    幣600元以上1800元以下罰鍰；汽車駕駛人有第45條情形者
    ，除依原條款處罰鍰外，並記違規點數1點，道路交通管理
    處罰條例第45條第4款、第63條第1項第1款分別定有明文。
    又機車優先車道標線，用以指示機器腳踏車優先行駛之車道
    ，其他車種除起步、準備停車、臨時停車或轉向外，不得橫
    跨或占用行駛，道路交通標誌標線號誌設置規則第174條之1
    第1項亦有明文。另道路交通標誌標線號誌設置規則第174條
    之1第1、2項規定：機車優先車道標線，用以指示機器腳踏
    車優先行駛之車道，其他車種除起步、準備停車、臨時停車
    或轉向外，不得橫跨或占用行駛。本標線以白色實線及機器
    腳踏車圖形劃設之，每過交岔路口處均應標繪之，並於兩機
    器腳踏車圖形間，縱向標寫白色「機車優先」標字配合使用
    。是機車以外其他車種，於多車道非因起步、準備停車、臨
    時停車或轉向等原因而任意橫跨或占用機車優先車道者，即
    屬爭道行駛有在多車道不依規定駕車之違規行為。
四、本院查：
（一）原審裁定理由四、（一）所指「受處分人所不否認」者，
      係指本件抗告人於上開時地，因有「在多車道未依規定行
      駛（行駛機車優先道）」之違規事由，遭原舉發機關當場
      舉發；後因受處分人不服申訴，而由原處分機關以中監違
      字第裁60-GE0000000號裁決書裁處受處分人罰鍰900元並
      記違規點數1點等事實，並非指抗告人不否認自己有上揭
      違規行為，抗告人執此認原裁定認其不否認違規事實，容
      有誤會，合先敘明。
（二）原審以交通警察掣單舉發違反道路交通管理處罰條例所列
      之違規事實，本質上為行政處分，係公務員基於職務上之
      權力，依法就特定之具體事件所為之具公法上效果之單方
      面行政行為，基於公務員為公法上行為具有公信力之原則
      ，若無其他舉發有誤之相關證據，或有證據可認舉發有捏
      造事實之情時，值勤員警本其維護交通秩序及安全職責所
      為之舉發，自應推定其合法正確，因而駁回抗告人異議之
      理由固非無見，然本件唯一憑信者既為交通警察之舉發，
      並無任何旁證可佐，復未傳喚舉發本件違規之員警到庭就
      本件抗告人是否有前述違規行為進行陳述，又臺中市警察
      局第四分局98年9月24日中分四交字第0980022861號函復
      交通部公路總局臺中區監理所有關本件違規舉發情形說明
      三亦僅稱：「經查本案駕駛人於98年9月8日7時47分，駕
      駛車號8977-XY號自小客車，在本市○○○路○段1200號前
      ，非因起步、準備停車、臨時停車或轉向等因素行駛於機
      車優先車道，本分局員警攔停後依違規事實舉發‧‧‧」
      ，並未對本件抗告人違規行為發生情形為詳細說明，況抗
      告人復指稱員警有告知本件有錄影畫面。抗告人抗告意旨
      所述其係行駛於汽車道等情苟係屬實，則本件交通警察舉
      發當時是否有抗告人確實違規之錄影畫面得為佐證，或該
      路段有無設置監視錄影設備等攸關抗告人是否有如舉發人
      所指之違規行為，非無審酌餘地。原審就此未予調查釐清
      ，逕予駁回抗告人之聲明異議，尚非妥適，而無可維持，
      自應由本院將原審裁定撤銷，並發回原審法院為適當之處
      理。
五、據上論結，爰依道路交通事件處理辦法第25條、第26條、刑
    事訴訟法第413條前段裁定如主文。
中    華    民    國    98    年    11    月    27    日
               交通法庭   審判長法  官  李  璋  鵬
                                法  官  胡  森  田
                                法  官  胡  忠  文
以上正本證明與原本無異。
不得抗告。
                                書記官  廖  家  莉
中    華    民    國    98    年    11    月    27    日


司法院資訊處製作；財團法人民間司法改革基金會備份。
